【裁判字號】    92,家上,89
【裁判日期】    920722
【裁判案由】    離婚
【裁判全文】
臺灣高等法院臺南分院民事判決  九十二年度家上字第八九號  Ｊ
      上  訴  人  乙  ○  ○
      被上  訴人  甲  ○  ○
                  送達代收人  .
右當事人間請求離婚事件，上訴人對於中華民國九十二年一月十日臺灣臺南地方法院
第一審判決（九十一年度婚字第七０八號）提起上訴，本院判決如左：
    主    文
上訴駁回。
第二審訴訟費用由上訴人負擔。
    事    實
甲、上訴人方面：
一、聲明：求為判決：(一)原判決廢棄。(二)被上訴人在第一審之訴駁回。
二、陳述：除與原判決記載相同者，茲引用之外，補稱：
    伊並未虐待被上訴人，並希望維持婚姻等語。
三、證據：除援用第一審所提證據外，補提在職證明影本一件、郵政員工薪資清單一
    件為證。
乙、被上訴人方面：
一、聲明：求為判決：駁回上訴。
二、陳述：引用原判決記載。
三、證據：除援用第一審所提證據外，並請求訊問證人沈冠名、蘇惠枝。
    理    由
一、本件被上訴人起訴主張兩造於六十九年一月二十二日結婚，婚後育有長男沈冠名
    （已成年），惟上訴人自婚後即常酗酒、賭博、打電動玩具、不繳房貸也不給予
    被上訴人生活費且常常到處借錢，被上訴人為上訴人身體健康及家庭和樂著想，
    屢加規勸，惟上訴人不但不思反省，反而對被上訴人怒目相向，甚至有時喝醉酒
    即無理取鬧叫被上訴人去向他人借錢或叫被上訴人去賺錢供上訴人花用。上訴人
    居住在被上訴人之房子，卻不給付房貸，讓被上訴人近日內要遭到法院拍賣。且
    上訴人個性甚為大男人主義，對被上訴人絲毫未見夫妻關愛之情，時常大聲斥責
    被上訴人，甚而酗酒後毆打被上訴人，對被上訴人暴力相向，凡此均構成不堪同
    居之虐待之離婚事由；又上訴人自結婚以來，與多位訴外女子過從甚密，偕進偕
    出，並以夫妻相稱，狀極親密，外頭蜚短流長，令被上訴人羞愧難忍，痛苦難當
    。被上訴人一再規勸上訴人，請其注意在外言行，為被上訴人及子女留些顏面，
    然上訴人不僅不聽規勸，反而辱罵被上訴人，被上訴人已無法再與上訴人共同生
    活。兩造至今分居已滿二年，上訴人對被上訴人在外一切事情雖都知情，但對被
    上訴人完全漠不關心也不扶養被上訴人，讓被上訴人在外租屋獨立生活，兩造間
    顯有重大事由，難以維持婚姻，被上訴人爰依民法第一千零五十二條第一項第三
    款及第二項之規定請求離婚等語。
二、上訴人則以：兩造婚姻並未達於離婚之程度，被上訴人以不實之事項，指述上訴
    人有虐待致不堪同居及以言語侮辱等，其所指事項並無事實以符其說，上訴人予
    以否認，事實上上訴人為郵務士，每個月有固定之收入，及一定之上班時間，生
    活正常，而無不良之嗜好，若如其所指，上訴人有與其他女子有不正常往來，且
    有錄音為證，觀上訴人若有此事實，或許係上訴人性喜玩笑所至，若屬事實，非
    但不容於家庭，服務機關也會因行為不能理性溝通，有所懲處，上訴人若有不是
    之處，當予改進，以維夫妻幸福生活等語置辯。
三、被上訴人主張：兩造於六十九年一月二十二日結婚，現婚姻關係仍存續中，又兩
    造自八十九年九月間以後即未共同居住等情，業據提出戶籍謄本二件為證，並經
    證人即兩造之子沈冠名到庭證述屬實，亦為上訴人所不爭執，堪認為真實。
四、被上訴人主張受上訴人不堪同居之虐待，請求離婚，為無可採，被上訴人執此請
    求准予判決離婚，非有理由，為原審所是認，並駁回被上訴人此部分之主張，被
    上訴人就此不再爭執，故不予論述，茲僅就兩造間之婚姻關係是否有難以維持婚
    姻之重大事由，論述如次：
五、按婚姻以夫妻終生之共同生活為目的，非有足以破壞共同生活之重大事由，難以
    維持婚姻者，夫妻之一方不得依民法第一千零五十二條第二項規定請求離婚。是
    婚姻是否難以維持，應斟酌破壞夫妻共同生活之具體情事，是否客觀上達於動搖
    夫妻之共同生活，致夫妻已喪失維持婚姻之意欲以為斷（最高法院八十七年度台
    上字第二四九五號判決意旨參照）
六、被上訴人主張上訴人自婚後就有嫖、賭行為，並於八十年間在外面陸續交往二位
    女友，也沒有付被上訴人生活費，被上訴人自八十九年九月間離家，兩造分居至
    今已有二年餘，兩造的生活認知都不同，已難以維持婚姻等語，惟為上訴人所否
    認，並以：伊並沒有交往別的女朋友，也沒有賭博、打麻將、玩電動玩具，伊有
    給付生活費，兩造於八十四年買房子以前伊薪資都是交給被上訴人管理，因為房
    貸都是上訴人在支付，但是家裡的生活費還是由伊支出，到現在伊都還是有支出
    房貸部分，被上訴人於八十八間離家以後，伊才沒有支付生活費，因為伊還是愛
    著被上訴人，所以希望跟被上訴人維持婚姻等語置辯，經查：證人即兩造所生之
    長子沈冠名到庭證稱：「（父母為何分居？）母親（即被上訴人）受不了經濟、
    精神上生活壓力。我國小一、二、三年級時父親（即上訴人）打麻將、電動。據
    我所知父親沒有給母親生活費，我從房子貸款看出的。房貸本來是父親要繳，父
    親沒有繳。」、「（父母兩人常吵架否？）常。」等語（本院卷九十二年七月二
    日準備程序筆錄），證人沈冠名於原審亦證述：「（問：父母結婚後相處的情形
    如何？）父親會打電動，打到日夜不分，有帶我去一次，還會打麻將，在我國小
    一、二年級的時候父親大概兩、三天就去打麻將一次，假日也會去，一直到我國
    小五、六年級還如此，還有賭六合彩，幾乎每週都有賭，我不知道父親有交往其
    他女人的事，於九十一年間我有聽到爸爸在跟別的女人講電話，我爸爸會說「親
    愛的」，我就很識相的離開，我確定爸爸不是跟我媽媽講電話，父母相處的不像
    夫妻，未分居的時候在家中都分房睡也有一、兩年，另外又再分居兩年的時間，
    另外他們兩位見面幾乎都沒有再講話，從以前就如此，持續了五年以上，我父親
    堅持不離婚」等語（原審卷第十八至十九頁），互核相符，足信被上訴人主張上
    訴人賭博、好打電動、置家庭於不顧等情，堪信為真實。上訴人雖辯稱：伊以被
    上訴人名義買房子，因被上訴人棄家於不顧，始不願意繳房貸云云，惟被上訴人
    與上訴人分居乃因上訴人有賭博、好打電動置家庭於不顧之惡習，自有正當理由
    ，上訴人上開所辯，委無可採，參以上訴人亦自承：伊知道被上訴人住哪裏，但
    是伊沒有去找過被上訴人等語（原審卷第四十三頁），則上訴人如欲與被上訴人
    聯繫，應非難事，但上訴人在兩造分居期間，從未與被上訴人聯繫，以求夫妻破
    鏡重圓，上訴人辯稱其仍希望維持婚姻云云，顯與事實有違，自難信其所辯為真
    實。是兩造自未分居時即已分房睡一、二年，且兩造見面幾乎都沒有再講話，如
    此持續五年以上，另外又再分居兩年的時間，且分居期間，上訴人明知被上訴人
    之住處，亦從未去找被上訴人，兩造之夫妻情誼已形同陌路，婚姻關係誠摯相愛
    之基礎已蕩然無存，婚姻所生之破綻已無回復希望，任何夫妻處於同一境況，均
    將喪失維持婚姻之意欲，應認符合民法第一千零五十二條第二項所稱難以維持婚
    姻之重大事由。
七、另被上訴人主張上訴人在外陸續交往二位女友，並提出錄音帶為證，上訴人對錄
    音帶之內容，固不爭執真正，惟此錄音帶係被上訴人竊錄他人間之談話所得，本
    院認不具證據能力，惟對於認定兩造間之婚姻是否有難以維持婚姻之重大事由，
    不生影響，附此敘明。
八、綜上所述，被上訴人主張兩造間有難以維持婚姻之重大事由，為有理由，從而，
    被上訴人依民法第一千零五十二條第二項之規定，請求判准與上訴人離婚，洵屬
    有據，自應准許。原審因此判准兩造離婚，於法並無不合，上訴意旨，指摘原判
    決不當，求予廢棄改判，為無理由，應予駁回。
九、據上論結，本件上訴為無理由，依民事訴訟法第四百四十九條第一項、第七十八
    條，判決如主文。
中      華      民      國    九十二    年      七      月    二十二    日
                                    臺灣高等法院臺南分院民事第五庭
~B1審判長法官  游    明    仁
~B2      法官  高    明    發
~B3      法官  蘇    重    信
右為正本係照原本作成。
上訴人如對本判決上訴，須於判決送達後二十日內向本院提出上訴狀，未表明上訴理
由者，應於上訴後二十日內向本院提出理由書。
中      華      民      國    九十二    年      七      月    二十三    日
~B法院書記官  李    珍    鳳


司法院資訊處製作；財團法人民間司法改革基金會備份。
